最高法院民事裁定　　　　　　　　　 111年度台上字第1453號
上　訴　人　洪嘉男
訴訟代理人　董家豪律師
被 上訴 人　曾麗珍
上列當事人間請求損害賠償事件，上訴人對於中華民國111年1月
25日臺灣高等法院第二審判決（110年度重上字第657號），提起
上訴，本院裁定如下：
    主  文
上訴駁回。
第三審訴訟費用由上訴人負擔。
    理  由
一、本件上訴人先位之訴主張被上訴人與第一審共同被告江寶銀
    、洪慧玲、余增財（下稱江寶銀等3 人），共同詐欺上訴人
    新臺幣（下同）3150萬元，應負連帶賠償責任，請求如數給
    付該本息，及備位之訴就被上訴人應與江寶銀不真正連帶給
    付450 萬元本息部分，經第一審判決上訴人上開部分敗訴後
    ，未據上訴人提起第二審上訴，或提起上訴後撤回，均未繫
    屬於本院，下不論述，合先指明。
二、次按上訴第三審法院，非以原判決違背法令為理由，不得為
    之；又判決不適用法規或適用不當者，為違背法令；且提起
    上訴，上訴狀內應記載上訴理由，表明原判決所違背之法令
    及其具體內容，暨依訴訟資料合於該違背法令之具體事實，
    其依民事訴訟法第469條之1規定提起上訴者，並應具體敘述
    為從事法之續造、確保裁判之一致性或其他所涉及之法律見
    解具有原則上重要性之理由。同法第467條、第468條、第47
    0條第2項定有明文。是當事人提起上訴，如依同法第469 條
    規定，以原判決有所列各款情形之當然違背法令為理由時，
    其上訴狀或理由書應表明該判決有合於各該條款規定情形之
    具體內容，及係依何訴訟資料合於該違背法令之具體事實；
    如依同法第469條之1規定，以原判決有前條以外其他不適用
    法規或適用不當為理由時，其上訴狀或理由書應表明該判決
    所違背之法令條項，或有關大法官解釋、憲法法庭裁判，或
    成文法以外之習慣或法理、法則等及其具體內容，暨係依何
    訴訟資料合於該違背法令之具體事實，並具體敘述為從事法
    之續造、確保裁判之一致性或其他所涉及之法律見解具有原
    則上重要性之理由。上訴狀或理由書如未依上述方法表明，
    或其所表明者與上開法條規定不合時，即難認為已合法表明
    上訴理由，其上訴自非合法。本件上訴人對於原判決提起上
    訴，雖以該判決違背法令為由，惟核其上訴理由狀所載內容
    ，係就原審取捨證據、認定事實、解釋簽收單之職權行使，
    所論斷：依江寶銀與被上訴人於民國107年2月13日簽訂之融
    資放款協議書（下稱系爭放款協議）、江寶銀與上訴人於同
    年4 月26日簽訂之借款契約書（兼作借據）、被上訴人簽名
    其上之簽收單（下稱系爭簽收單）等內容，佐以江寶銀等 3
    人與被上訴人在上訴人告訴其等詐欺之偵查案件即臺灣臺北
    地方檢察署（下稱臺北地檢署）107 年度他字第6942號案件
    （下稱他字案）、108年度偵字第11186號案件（下稱偵字案
    ）之供述，互核以觀，可知江寶銀與被上訴人依系爭放款協
    議約定，江寶銀同意給付被上訴人2700萬元手續費差額（前
    已給付300 萬元），被上訴人同意於江寶銀將該差額匯至指
    定帳戶，且支付銀行核貸同意書，並配合銀行作業完成，被
    上訴人於收到銀行核貸匯款起3日內，將融資款項9億元匯至
    江寶銀指定帳戶；雙方並約定，若被上訴人未依約定如期交
    付上開融資款項，應將已收取之手續費3000萬元返還予江寶
    銀；江寶銀因而向上訴人借款，由上訴人開立面額為2700萬
    元之系爭支票交予洪慧玲，江寶銀並提出未經簽名之系爭簽
    收單，交由洪慧玲連同系爭支票轉交予被上訴人，由被上訴
    人在系爭簽收單上簽名後交付予上訴人。被上訴人係基於系
    爭放款協議約定收受江寶銀交付之手續費差額（以系爭支票
    為支付工具），而簽立系爭簽收單，並無以系爭簽收單與上
    訴人成立給付其3000萬元約定（下稱系爭約定）之意思。系
    爭簽收單所載，待土地設定抵押完成後，由被上訴人將3000
    萬元匯予上訴人之內容，僅係江寶銀所為之指示給付關係，
    非第三人利益契約，無使上訴人直接向被上訴人請求給付30
    00萬元之意思。上訴人既非系爭放款協議之當事人，亦未與
    被上訴人成立系爭約定，自無催告被上訴人履行契約及據以
    行使契約解除權之餘地。被上訴人係基於系爭放款協議而取
    得江寶銀交付之系爭支票，非無法律上之原因而受利益。則
    上訴人依系爭約定、民法第259條第1、2款、第179條規定，
    請求被上訴人給付2700萬元本息，為無理由，不應准許等情
    ，指摘為不當，並就原審已論斷或其他與判決結果無礙事項
    ，泛言未論斷或論斷不完備、違法，而非表明依訴訟資料合
    於該違背法令之具體事實，並具體敘述為從事法之續造、確
    保裁判之一致性或其他所涉及之法律見解具有原則上重要性
    之理由，難認其已合法表明上訴理由。依首揭說明，應認其
    上訴為不合法。末查，被上訴人之訴訟代理人雖曾於一審時
    ，以被上訴人中風喪失訴訟能力為由，聲請法院裁定停止訴
    訟程序，惟上訴人表示被上訴人尚有心智，未喪失意識能力
    ，無停止之必要（見第一審卷一第363、217頁），並經第一
    審認定被上訴人未陷於無訴訟能力狀態，而裁定駁回其停止
    訴訟之聲請（見同上卷第415 頁），自無原審未裁定停止訴
    訟程序而違背法令之問題。另第一審判決已就兩造間是否有
    民法第269條第1項所定第三人利益契約乙節為論述，上訴人
    於上訴原審後，亦於辯論意旨狀就此部分表示意見（見原審
    卷第165 頁），原審未就兩造間是否有第三人利益契約再為
    闡明，命兩造就此為攻防，難謂有何突襲性裁判。又原審向
    臺北地檢署調借偵字案卷宗，該署函文已明示借調之卷宗為
    2宗，包含他字案卷宗在內，受命法官並於110年11月11日準
    備程序當庭諭知：請兩造於同年12月2 日前到院閱卷後表示
    意見（見原審卷第124 頁），且上訴人於原審選任之訴訟代
    理人亦同為上訴人於他字案之告訴代理人，自無不知偵字案
    係他字案之後續，該調借之卷宗包含他字案卷宗在內之情形
    ；原審於言詞辯論期日詢問兩造對調借之「108 年度偵字第
    11186號」案卷，有何意見陳述（見同上卷第181頁），當然
    包含他字案卷宗在內，自無原審未就他字案卷宗令上訴人表
    示意見，而有證據上突襲之重大瑕疵可言。上訴人就上開部
    分所為之指摘，不無誤會，均附此敘明。
據上論結，本件上訴為不合法。依民事訴訟法第481條、第444條
第1項、第95條、第78條，裁定如主文。
中    華    民    國   111    年    6     月    23    日
                      最高法院民事第五庭
                          審判長法官  袁  靜  文  
                                法官  林  金  吾  
                                法官  石  有  為  
                                法官  許  秀  芬  
                                法官  陳  靜  芬  
本件正本證明與原本無異
                                      書  記  官
中    華    民    國   111    年    7     月    12    日